臺灣高等法院刑事裁定　　　　　　　 100年度交抗字第1146號
抗　告　人
即受處分人　謝金川
上列抗告人因違反道路交通管理處罰條例案件，不服臺灣宜蘭地
方法院，中華民國100年8月23日裁定（100年度交聲字第146號）
，提起抗告，本院裁定如下：
    主  文
抗告駁回。
    理  由
一、原裁定意旨略以：原處分機關交通部公路總局臺北區監理所
    宜蘭監理站宜監字第裁43-Q00000000號違反道路交通管理事
    件裁決書，係於民國100年5月20日由抗告人即受處分人（下
    稱抗告人）謝金川簽收，其合法異議期間應於100年5月21日
    （即其收受裁決書之翌日）起算至100年6月9日止，經加計
    在途期間2日後，抗告人至遲應於100年6月11日提出異議，
    惟因該日為星期六，應以休息日次日即100年6月13日代之。
    詎抗告人於100年6月17日始向原處分機關提出異議狀，抗告
    人之異議顯已逾聲明異議之法定期間。至抗告人所執其非肇
    事主因，應無受本件違規裁罰之理乙節，揆諸前開說明，本
    件聲明異議之程式於法不合，且無從補正，法院自無從就原
    處分機關所為之裁決處分有無理由等事項加以審酌。綜上，
    抗告人之聲明異議顯然不合法律上程式，且無從補正，依上
    開規定，將抗告人之異議駁回等語。
二、抗告意旨略以：
  (一)程序上：抗告人前委由雇主立德交通運輸股份有限公司（下
    稱立德公司）提起異議，惟該公司會計誤認異議截止日為10
    0年6月19日，抗告人始逾期提出異議，此非抗告人過失，且
    已向原審聲請回復原狀。
  (二)實體上：被害人陳清橫因酒後駕車精神恍惚，無視前方行進
    車輛而未減速煞車，抗告人見狀向左趨避至水溝旁無路始停
    下，林清橫所駕機車卡在抗告人大車左側輪下，林清橫則彈
    出摔入水溝，經鑑定認抗告人僅負肇事次因，故肇事結果與
    抗告人超貨車載不具因果關係，未合道路交通管理處罰條例
    第29條之2 規定。
  (三)抗告人除駕貨車外無其他謀生能力，且長子腰椎受傷無法工
    作，而長子又有二名年幼子女待扶養，又抗告人妻復罹患乳
    癌、肝癌，亦需醫療費用，另抗告人尚有貸款須繳納，家計
    甚重云云。
三、按道路交通管理處罰條例第87條第1項規定：「受處分人，
    不服第8條主管機關所為之處罰，得於接到裁決書之翌日起
    20日內，向管轄地方法院聲明異議」；又道路交通事件處理
    辦法第11條規定：「依本條例第87條規定向法院聲明異議之
    期間，自裁決送達之翌日起算，並得依法扣除在途期間及聲
    請回復原狀」；道路交通事件處理辦法第17條規定：「法院
    認聲明異議不合法律上之程式或其異議權已經喪失者，應以
    裁定駁回之，但其不合法律上之程式可補正者，應先定期命
    為補正，逾期不補正者，即予駁回」，均有明文可資參照。
四、經查：
  (一)抗告人於100年3月21日上午11時20分許，駕駛車牌號碼KZ-7
    41號營業貨運曳引車，行經宜蘭縣東西31路與南北38路路口
    ，因裝載貨物致人受傷而違反道路交通管理處罰條例第29條
    之2第1項規定，為宜蘭縣政府警察局交通警察隊礁溪分隊第
    一小隊員警製單舉發，依交通部公路總局臺北區監理所宜蘭
    監理站爰依道路交通管理處罰條例第29條之2第5項、第24條
    第1項第1款規定，裁處吊扣駕駛執照12個月，並施以道路交
    通安全講習，此有宜蘭縣政府警察局舉發違反道路交通管理
    事件通知單、交通部公路總局臺北區監理所宜蘭監理站100
    年5月20日宜監字第43-Q00000000號違反道路交通管理事件
    裁決書（見原審卷第8、9頁）在卷可稽。
  (二)交通部公路總局臺北區監理所宜蘭監理站依法將上開裁決書
    合法送達於抗告人位於宜蘭縣羅東鎮戶籍地址，並由抗告人
    本人親自蓋章收受，已生合法送達之效力，有該站送達證書
    （見原審卷第10頁）附卷可查，且該裁決書附記欄一明確記
    載20日異議期間，扣除在途期間2日後，該異議期間延至10
    0年6月13日屆至，而抗告人確係於同年6月17日始提出異議
    ，此有異議狀上收狀日期（見原審卷第2頁）可查，揆諸上
    揭規定，抗告人顯已逾異議期間，此原裁定均已詳敘說明無
    誤。
  (三)另按因遲誤上訴或抗告或聲請再審期間而聲請回復原狀者，
    應以書狀向原審法院為之；其遲誤聲請撤銷或變更審判長、
    受命推事、受託推事裁定或檢察官命令之期間者，向管轄該
    聲請之法院為之；非因過失遲誤期間之原因及其消滅時期，
    應於書狀內釋明之。聲請回復原狀，應同時補行期間內應為
    之訴訟行為；回復原狀之聲請，由受聲請之法院與補行之訴
    訟行為合併裁判之，如原審法院認其聲請應行許可者，應繕
    具意見書，將該上訴或抗告案件送由上級法院合併裁判，此
    刑事訴訟法第68條、第69條第1 項定有明文。而法院受理有
    關交通事件，準用刑事訴訟法之規定，道路交通管理處罰條
    例第89條亦有明文。故抗告人認為其逾異議期間有回復原狀
    事由，應向原審法院聲請回復原狀，由原審法院另行分案審
    查回復原狀所需具備之「非因過失遲誤期間之原因」要件，
    併為裁定，故抗告意旨(一)所指，非本院所得審查。
  (四)原審以抗告人異議逾期為由，認原處分機關依道路交通管理
    處罰條例第29條之2第5項規定，裁處吊扣駕駛執照12個月，
    並依同條例第24條規定施以道路交通安全講習等行政處應已
    於100年6月13日確定，而以程序上駁回抗告人之異議，核屬
    無誤，本院自無從再審查抗告意旨(二)(三)所述實體爭執部分。
    從而，本件抗告並無理由，應予駁回。
五、據上論結，應依道路交通事件處理辦法第25條，刑事訴訟法
    第412條，裁定如主文。
中    華    民    國   100    年    9     月    21    日
                  交通法庭審判長法  官   李麗玲
                                法  官   張江澤
                                法  官   陳明珠
以上正本證明與原本無異。
不得再抗告。
                                書記官   張郁琳
中    華    民    國   100    年    9     月    21    日